臺灣高等法院刑事判決　　　　　　　　 94年度上易字第418號
上　訴　人
即　被　告　甲○○
上列上訴人因侵占案件，不服臺灣臺北地方法院93年度易字第16
79號，中華民國94年2月15日第一審判決（起訴案號：臺灣臺北
地方法院檢察署93年度偵字第17821號），提起上訴，本院判決
如下：
    主  文
上訴駁回。
甲○○緩刑參年。
    事    實
一、甲○○於民國92年10月某日起至93年1 月10日止，任職於乙
    ○○擔任負責人之豫利誠冷凍空調有限公司（下稱豫利誠公
    司），並任技師之職務，其主要業務為安裝及維修冷氣，附
    隨業務為就個人戶之客戶（即非屬公司行號之客戶）維修或
    安裝冷氣後，代豫利誠公司向該個人戶之客戶收取相關費用
    ，為從事業務之人。詎其竟於92年11月24日替居住於基隆市
    屬於個人戶客戶之陳連喬裝設窗型冷氣並向其收取新臺幣（
    下同）1萬2千元後，即意圖為自己不法之所有，在不詳地點
    將該筆款項予以侵占入己，得手後並向乙○○謊稱尚未收取
    該筆款項。嗣經乙○○於甲○○離職後之93年3月23日欲向
    陳連喬收費未果後，始察覺上情。
二、案經豫利誠公司訴請臺灣臺北地方法院檢察署檢察官偵查起
    訴。
    理    由
一、上訴人即被告甲○○之供述及辯解：
    訊據上訴人即被告甲○○對於在92年10月某日起至93年1月
    10 日止任職於告訴人即豫利誠公司擔任技師，且有於92年
    11月24日替居住於基隆市屬於個人戶之陳連喬裝設窗型冷氣
    並向其收取1萬2千元等情固均予承認，惟矢口否認有何業務
    侵占之情，辯稱其於收取該筆款項前，已徵得告訴人公司負
    責人乙○○同意先將所收取之款項供其借支使用，並無侵占
    之情，且向客戶收取款項並非其附隨業務云云。
二、認定犯罪事實所憑之證據及理由：
（一）查被告在92年10月某日起至93年1月10日止任職於告訴人
      公司擔任技師，且有於92年11月24日替居住於基隆市屬於
      個人戶之陳連喬裝設窗型冷氣並向其收取1萬2千元等情，
      業據證人即豫利誠公司負責人乙○○於原審、本院審理中
      證述明確（見原審94年1月25日審判筆錄第2頁至第4頁、
      本院94年4月1日審判筆錄），並有告訴人公司請款單一紙
      及各類所得扣繳暨免扣繳憑單二紙在卷可資佐證（見偵卷
      第12頁至第14頁），被告對此亦予承認（見原審前揭審判
      筆錄第11頁），此事實已足認定。
（二）次查被告於向告訴人公司個人戶之客戶陳連喬收取1萬2千
      元前，並未告知告訴人公司之負責人乙○○，且代告訴人
      公司向個人戶收取維修或裝設冷氣之費用，係在告訴人公
      司擔任技師之被告之附隨義務等情，已據證人即告訴人公
      司負責人乙○○於原審及本院審理中證述明確（見原審前
      揭審判筆錄第3頁至第4頁、本院94年4月1日審判筆錄），
      而以被告於收取該筆款項前後均未告知告訴人公司負責人
      乙○○之情觀之，當認被告確有欲將所收取之該筆款項侵
      占入己之意，洵可認定。被告雖辯稱在收取該筆款項之前
      已告知告訴人公司負責人乙○○，並向乙○○告知要先供
      其借支花用云云，惟被告並未向乙○○告知借用所收之款
      項所收之款項，業據乙○○供明在卷，倘被告於收取該筆
      款項前確有先徵得告訴人公司同意先供被告借支花用，衡
      情，告訴人公司當會於被告替陳連喬裝設冷氣完畢後，先
      向被告詢問有無收取款項及所收取款項之數額若干，並要
      求被告書立相關單據，方屬合理。當不致任由當時僅任職
      於告訴人公司月餘之被告花用所收取之款項而不作入帳、
      書立借據或其他相類之處理，是被告此點所辯與常情不合
      ，並不足採。被告雖另辯稱向個人戶客戶收取維修或裝設
      冷氣之款項並非其附隨業務云云，惟以本件被告確係向個
      人戶之客戶陳連喬收取裝設冷氣之費用一情觀之，已足證
      向個人戶客戶收取維修或裝設冷氣之費用，確屬擔任告訴
      人公司技師之被告之附隨業務無誤，故其此點所辯，亦不
      足採。另被告之附隨義務既包括向個人戶客戶陳連喬收取
      費用，則何以其收取後未繳回告訴人公司時，並未經告訴
      人公司質疑？經查，證人即告訴人公司負責人乙○○於本
      院審理中，已證稱當時被告向其表示要裝設冷氣之陳連喬
      乃其朋友，是告訴人公司於已確保公司之技師日後定能收
      取其朋友（即陳連喬）所積欠之款項後，未隨於被告替陳
      連喬裝設冷氣完畢後，即令被告繳回向陳連喬所收取之款
      項，衡情自有可能；徵諸被告亦自承當時係其向告訴人公
      司負責人乙○○表示「那位在酒店上班的小姐（即陳連喬
      ）要裝一臺機器」後，故告訴人公司方指派被告至陳連喬
      處裝設冷氣等（見原審前揭審判筆錄第12頁），更足徵告
      訴人公司確係因信賴要裝設冷氣之個人戶客戶陳連喬係擔
      任告訴人公司技師之被告之友人，故未隨於被告裝設冷氣
      完成歸來後，即詢問被告是否已向陳連喬收取款項，此情
      復堪認定。
（三）綜上所述，被告所辯並不足採，本件事證明確，被告犯行
      堪予認定，應予依法論科。
三、論罪：
    按刑法上所謂業務，係指個人基於其社會地位繼續反覆所執
    行之事務，包括主要業務及其附隨之準備工作與輔助事務在
    內，最高法院著有89年台上字第8075號判例可資參照。查本
    件向個人戶客戶陳連喬收取裝設冷氣之費用，與被告主要業
    務之維修與裝設冷氣間，確有直接、密切之關係而屬被告之
    附隨業務無誤。是核被告所為，係犯刑法第336條第2項之業
    務侵占罪。
四、維持原判決及駁回上訴之理由：
    原審認被告罪證明確，適用刑法第336條第2項、第41條第1
    項前段，罰金罰鍰提高標準條例第1條前段、第2條規定，並
    審酌被告所侵占之數額尚非巨大，犯罪所生之危害較輕，告
    訴人公司負責人乙○○於本院審理中，復已表示不願再追究
    （見原審前揭審判筆錄第13頁）及其他一切情狀，從輕量處
    有期徒刑陸月，並諭知易科罰金之折算標準，經核認事用法
    ，並無違誤，量刑亦屬妥當。被告上訴意旨仍執陳詞，否認
    犯罪，指摘原判決不當，為無理由，應予駁回。第查被告前
    未曾受有期徒刑以上刑之宣告，此有本院被告全國前案紀錄
    表及臺灣高等法院檢察署刑案紀錄簡覆表各一份在卷可稽，
    其經此次起訴審判後，當能知所警惕，而無再犯之虞，本院
    因認所宣告之刑，以暫不執行為適當，爰併宣告緩刑三年，
    以啟自新。
五、適用法律：
據上論斷，應依刑事訴訟法第368條，刑法第74條第1款，判決如
主文。
本案經檢察官呂丁旺到庭執行職務。
中　　華　　民　　國　　94　　年　　4 　　月　　22　　日
　　　　　　　　　刑事第二十一庭審判長法　官  溫耀源
　　　　　　　　　　　　　　　　　　  法　官  周政達
　　　　　　　　　　　　　　　　　　  法　官  邱同印
以上正本證明與原本無異。
不得上訴。
          　　　　　　　　　　　　　　書記官  莊昭樹
中　　華　　民　　國　　94　　年　　4 　　月　　22　　日
附錄：本案論罪科刑法條全文
中華民國刑法第336條
 (公務公益侵占罪、業務侵占罪)
對於公務上或因公益所持有之物，犯前條第 1 項之罪者，處一年
以上七年以下有期徒刑，得併科 5000 元以下罰金。
對於業務上所持有之物，犯前條第 1 項之罪者，處六月以上五年
以下有期徒刑，得併科 3000 元以下罰金。
前二項之未遂犯罰之。
